【裁判字號】    91,訴,2917
【裁判日期】    920825
【裁判案由】    毒品危害防制條例
【裁判全文】
臺灣高雄地方法院刑事判決                        九十一年度訴字第二九一七號
    公  訴  人  臺灣高雄地方法院檢察署檢察官
    被      告  甲○○
右列被告因違反毒品危害防制條例案件，經檢察官提起公訴（九十一年度毒偵字第五
一八三號），本院判決如左：
    主  文
甲○○施用第二級毒品，處有期徒刑陸月，如易科罰金，以參佰元折算壹日，扣案第
二級毒品安非他命壹包（驗前毛重零點陸柒公克、驗後毛重零點伍肆公克）及殘留第
二級毒品安非他命之燈泡壹個，均沒收銷燬之。
被訴施用第一級毒品部分無罪。
    事  實
一、甲○○前於民國八十七年間，因施用第二級毒品安非他命案件，經臺灣高雄地方
    法院檢察署檢察官提起公訴，嗣因毒品危害防制條例公布施行，經本院裁定送觀
    察、勒戒後，認無繼續施用毒品之傾向，於八十七年七月二十三日，以八十七年
    度易字第三二六五號判決免刑確定。復於八十八年間，因施用第二級毒品安非他
    命案件，經本院裁定送觀察、勒戒後，認有繼續施用毒品之傾向，再裁定令入戒
    治處所，施以強制戒治，並由本院於八十八年六月三十日，以八十八年度易字第
    二五五八號判處有期徒刑六月確定。詎不知悔改，明知安非他命係第二級毒品，
    竟於前案停止戒治、交付保護管束期間之八十九年三月三日，在高雄市○○區○
    ○路二０一號六樓之三，施用第二級毒品安非他命一次，嗣於同年月四日上午十
    一時十五分許，在上址為警查獲，並扣得第二級毒品安非他命一包（驗前毛重零
    點六七公克、驗後毛重零點五四公克）及殘留第二級毒品安非他命之燈泡一個。
二、案經高雄市政府警察局鼓山分局報告臺灣高雄地方法院檢察署檢察官偵查起訴。
    理  由
壹、有罪部分
一、右揭犯罪事實，業據被告甲○○於本院審理中坦承不諱，且被告為警查獲後所採
    集之尿液經送驗結果，呈甲基安非他命陽性反應，有高雄市立凱旋醫院八十九年
    三月十七日高市凱醫檢字第００五二九號煙毒尿液檢驗成績書一份附卷可稽。另
    扣案之燈泡一個（經本院以九十一年十二月十三日高貴刑謙九一訴二九一七字第
    六四六一０號及九十二年四月二十九日雄院貴刑九一訴二九一七字第二三六八０
    號函向臺灣高雄地方法院檢察署調取），經送驗結果，呈甲基安非他命陽性反應
    ，亦有高雄醫學大學附設中和紀念醫院九十二年六月十日報告編號：九二０六─
    一四號檢驗報告一份在卷足憑。綜上足認，被告前揭自白與事實相符，應堪採為
    論罪之依據。則被告右揭施用第二級毒品安非他命一次之犯行，堪以認定。又被
    告前於八十七年間，因施用毒品安非他命案件，經臺灣高雄地方法院檢察署檢察
    官提起公訴，嗣因毒品危害防制條例公布施行，經本院裁定送觀察、勒戒後，認
    無繼續施用毒品之傾向，於八十七年七月二十三日，以八十七年度易字第三二六
    五號判決免刑確定；復於八十八年間，因施用第二級毒品安非他命案件，經本院
    裁定送觀察、勒戒後，認有繼續施用毒品之傾向，再裁定令入戒治處所，施以強
    制戒治，並由本院於八十八年六月三十日，以八十八年度易字第二五五八號判處
    有期徒刑六月確定，有本院八十七年度易字第三二六五號判決書及臺灣高等法院
    被告全國前案紀錄表各一份在卷可考，則被告三犯毒品危害防制條例第十條之罪
    ，犯罪事證明確，應依法論科。
二、查安非他命係毒品危害防制條例第二條第二項所稱之第二級毒品，被告竟持以施
    用，核其所為，係犯毒品危害防制條例第十條第二項之施用第二級毒品罪。其施
    用第二級毒品前後，持有安非他命之低度行為，應為施用之高度行為所吸收，不
    另論罪。爰審酌被告前因施用毒品，先後經觀察、勒戒、強制戒治及判處有期徒
    刑確定，仍未戒絕毒品，足見其並無悔意，且戒斷毒癮之意志不堅，惟念其施用
    毒品乃自戕行為，尚未危害他人，施用次數僅一次，犯後亦坦承犯行，態度良好
    等一切情狀，量處如主文所示之刑。又被告行為後，刑法第四十一條已於九十年
    一月十日修正公布，並於同年月十二日施行，其第一項規定為「犯最重本刑為五
    年以下有期徒刑之罪，而受六個月以下有期徒刑或拘役之宣告，因身體、教育、
    職業或家庭之關係或因其他正當事由，執行顯有困難者，得以一元以上三元以下
    折算一日，易科罰金。但確因不執行所宣告之刑，難收矯正之效，或難以維持法
    秩序者，不在此限。」而依最高法院二十四年七月民刑庭總會決議，易科罰金之
    事項應依新法，爰依刑法第二條第一項前段之規定，適用修正後之刑法第四十一
    條第一項規定，諭知易科罰金之折算標準。扣案第二級毒品安非他命一包（驗前
    毛重零點六七公克、驗後毛重零點五四公克），及殘留第二級毒品安非他命之燈
    泡一個，業已難與第二級毒品安非他命析離，均屬毒品，爰依毒品危害防制條例
    第十八條第一項前段規定，不問屬於犯人與否，均宣告沒收銷燬之。
貳、無罪部分
一、公訴意旨另以：被告於八十九年三月四日下午一時許回溯二十四小時內之不詳時
    間，在不詳地點，以不詳方法施用第一級毒品海洛因，嗣於同日為警持檢察官核
    發之搜索票，在高雄市○○區○○路二０一號六樓之三為警查獲。因認被告另涉
    有毒品危害防制條例第十條第一項之施用第一級毒品罪嫌。
二、按犯罪事實應依證據認定之，無證據不得推定其犯罪事實，刑事訴訟法第一百五
    十四條定有明文。又認定犯罪事實所憑之證據，雖不以直接證據為限，間接證據
    亦包括在內；然而無論直接或間接證據，其為訴訟上之證明，須於通常一般之人
    均不致有所懷疑，而得確信其為真實之程度者，始得據為有罪之認定（最高法院
    七十六年度台上字第四九八六號判例參照）。
三、本件公訴人認被告涉有前揭罪嫌，係以卷附高雄市立凱旋醫院八十九年三月十七
    日高市凱醫檢字第００五二九號煙毒尿液檢驗成績書為其論罪之依據。訊據被告
    堅詞否認此部分犯行。經查，被告於八十九年三月四日為警查獲後所採集之尿液
    經送請高雄市立凱旋醫院以免疫學分析法及ＴＯＸＩ─ＬＡＢ方法檢驗結果，固
    呈嗎啡陽性反應，有該院八十九年三月十七日高市凱醫檢字第００五二九號煙毒
    尿液檢驗成績書一份在卷足憑。惟按免疫學方析法、毒物層析法（ＴＯＸＩ－Ｌ
    ＡＢ方法）、酵素免疫法及氣相層析質譜儀法（ＧＣ／ＭＳ方法）等四種檢驗方
    法之精密度，以氣相層析質譜儀法（ＧＣ／ＭＳ方法）最高，且該檢驗方法亦可
    排除以免疫學方析法及毒物層析法（ＴＯＸＩ－ＬＡＢ方法）檢驗所可能產生之
    偽陽性問題，業據高雄醫學大學附設中和紀念醫院於八十四年一月十三日函覆司
    法機關之函文及行政院衛生署八十三年十一月二十二日偽署藥檢字第八三０七一
    ０七五號函敘綦詳。被告上開採尿僅以免疫學分析法及ＴＯＸＩ─ＬＡＢ方法為
    初步檢驗後，其尿液即經臺灣高雄地方法院檢察署檢察官以命令處分廢棄，並經
    該署贓物股銷燬，有處分命令及簽各一紙在卷可查，致無從再以較精密之氣相層
    析質譜法（ＧＣ／ＭＳ方法）進行確認，以排除偽陽性之干擾。則被告上開尿液
    檢驗結果所呈嗎啡陽性反應，既不能排除有受偽陽性干擾之可能，再參以被告並
    未經查扣第一級毒品海洛因或施用第一級毒品海洛因之相關器具等情，所辯未施
    用海洛因等語，尚非不可採信，依「罪疑惟輕」之原則，自應為被告有利之認定
    。此外，本院復查無其他積極證據足以證明被告確有公訴人所指此部分犯行，既
    不能證明被告此部分犯罪，揆諸前揭規定，應另為被告無罪之諭知。
據上論斷，應依刑事訴訟法第二百九十九條第一項前段、第三百零一條第一項，毒品
危害防制條例第十條第二項、第十八條第一項前段、第二十條第三項，刑法第二條第
一項前段、第十一條、修正後第四十一條第一項，罰金罰鍰提高標準條例第二條，判
決如主文。
本院經檢察官葉芳秀到庭執行職務。
中      華      民      國    九十二    年      八      月    二十五    日
                                  臺灣高雄地方法院刑事庭
                                      審判長  法  官 黃三友
                                              法  官 黃宗揚
                                              法  官 王雅苑
右正本證明與原本無異。
如不服本判決，應於判決送達後十日內，向本院提出上訴狀。
                                 書記官 黃琬婷
中      華      民      國    九十二    年      八      月    二十五    日
附錄法條：
毒品危害防制條例第十條
施用第一級毒品者，處六月以上五年以下有期徒刑。
施用第二級毒品者，處三年以下有期徒刑。


司法院資訊處製作；財團法人民間司法改革基金會備份。
